臺灣臺中地方法院刑事判決　　　　　　　　　　　　　九十一年度易緝字第三五號
　　公　訴　人　臺灣臺中地方法院檢察署檢察官
　　被　　　告　乙○○
右列被告因詐欺案件，經檢察官提起公訴（八十五年度偵字第八六三三號），本院判
決如左：
    主  文
乙○○連續意圖為第三人不法之所有，以詐術使人將本人之物交付，處有期徒刑伍月
，如易科罰金，以參佰元折算壹日。
    事  實
一、乙○○前因詐欺及偽造文書等案件，經臺灣高等法院臺中分院分別於民國八十五
    年九月十八日及同年十二月十九日各判處有期徒刑一年及十月確定（不構成累犯
    ）。其於八十四年十月間，受甲○○委託，代甲○○向臺灣土地銀行臺中分行申
    請信用貸款新臺幣（下同）五十萬元，嗣於八十四年十月十九日貸得上開款項後
    ，乙○○竟意圖為第三人不法之所有之概括犯意，以其友人丙○○（另經本院以
    八十五年度易字第六二六八號判決無罪確定）需款週轉，遂介紹向甲○○借款予
    丙○○，並至臺中縣太平市山上丙○○住處，由乙○○擬具書立並擔任保證人、
    其上並有丙○○簽名內容記載「本人（指丙○○）因需現金週轉，故向甲○○小
    姐借得新台幣伍拾萬元，定於八十四年十月二十三日前奉還，並致贈酬勞金伍萬
    元，否則願將所有坐落台中縣太平鄉○○○段地號三一二九號土地分割貳佰坪於
    甲○○小姐，恐口無憑，特立此書。此致甲○○小姐收執」切結書一紙及由其繪
    製位置圖一份，其上附記「．．．地號三一二九號位置圖所有權人丙○○」等情
    ，使甲○○誤信上開土地為丙○○所有，其借款應有確實之擔保，而陷於錯誤，
    將四十五萬元交付予乙○○轉交丙○○。乙○○復承前之概括犯意，於八十四年
    十一月一日至臺中市○○路○段四九七號甲○○之辦公室向其表示丙○○借款不
    夠，要再借十萬元（公訴人誤為十五萬元），並由乙○○於上開切結書上註記「
    茲收到新台幣壹拾萬元」，使甲○○不疑有詐，再度交付十萬元予乙○○轉交丙○○，並由乙○○於上開切結書上註記「茲收到新台幣壹拾萬元」。嗣於八十四
    年十一月二十日，乙○○簽發票面金額六十萬元，到期日八十五年二月十五日之
    本票一紙交付告訴人以為憑證。詎事後借款款項遷延未還，經甲○○查證後得知
    上開土係國有林地而非丙○○所有，始知受騙。
二、案經甲○○訴由臺灣臺中地方法院檢察署檢察官偵查起訴。
    理  由
一、訊據被告固坦承為告訴人甲○○向銀行借款，並介紹告訴人貸款與共同被告丙○○，惟另辯以其只是介紹借款，並無詐欺情事，且切結書係事後還不出錢時告訴
    人才要求共同被告丙○○寫的，其僅係擬稿云云。經查：告訴人與被告乙○○係
    舊識，八十四年十月間告訴人委託被告乙○○代向銀行辦理信用貸款五十萬元，
    於銀行核貸撥款時，被告乙○○向告訴人稱共同被告丙○○有急用，可否借用數
    日，並願報酬五萬元，告訴人遂應其所請，於同年月十九日借予四十五萬元，並
    由被告乙○○書立切結書一紙，載明「本人因急需現金周轉，故向甲○○小姐借
    得新台幣伍拾萬元（實際僅交付四十五萬元），定於八十四年十月二十三日前奉
    還，並致贈酬勞金伍萬元正，否則願將所有坐落台中縣太平鄉○○○段地號三一
    二九之土地分割貳佰坪於甲○○小姐」等語，交款時並由共同被告丙○○簽名其
    上。嗣因共同被告丙○○表示資金尚有不足，再於八十四年十一月一日，由被告
    乙○○再向告訴人借得十萬元，八十四年十一月二十日，乙○○簽發票面金額六
    十萬元，到期日八十五年二月十五日之本票一紙交付告訴人以為憑證，業據被告
    乙○○供明在卷，核與告訴人指訴情節及共同被告丙○○供述情節大致相符。並
    有上開切結書、本票影本各一紙附卷可參。被告雖原稱第二次借款為十五萬元，
    其並未交付共同被告丙○○云云，告訴人亦稱第一次借款五十萬元、第二次十萬
    元云云；或稱第一次借款四十五萬元、第二次十五萬元云云，惟就上開切結書上
    由被告註記「茲收到新台幣壹拾萬元」一節觀之，應以被告供稱第二度向告訴人
    借款係十萬元可採。而被告乙○○介紹告訴人本件貸款一節，為被告乙○○所自
    承，且上開切結書、位置圖均由其擬具書立及繪製等情，業被告於本院審理中陳
    明。被告乙○○雖辯稱切結書係借款後無法還款時後書立云云，為告訴人否認，
    告訴人並指證稱切結書係八十四年十月十九日借款時被告提出等語，而共同被告
    丙○○於審理中亦稱切結書是被告乙○○與告訴人談好才叫我簽的，乙○○把錢
    交給我，方才簽切結書等語，而觀諸該切結書日期為八十四年十月十九日，有切
結書一份在卷可佐，足徵該切結書應係於八十四年十月十九日借款時即向告訴人
    提出，被告辯以嗣後出具一節，顯與事實不符。又上開坐落臺中縣太平市○○○
    段三一二九地號土地，面積一萬零五百十九平方公尺，折合有三千一百八十二坪
    ，為國有土地。該筆土地於八十一年經主管機關核定，放領予被告，現實際由被
    告管領占有中，依承領規約，共同被告丙○○自八十一年至九十六年間，按期繳
    納承領地價，十五年期滿即得換領該筆土地之所有權狀等情，有土地登記簿謄本
    及臺灣省臺中縣專案承領公有土地證書影本各一紙附卷可稽，足徵共同被告丙○○尚未取得上開土地之所有權。綜上諸情以觀，共同被告丙○○既未取得上開坐
    落臺中縣太平市○○○段三一二九地號土地所有權，被告竟擬具繪製內容分別為
    「本人（指丙○○）因需現金週轉，故向甲○○小姐借得新台幣伍拾萬元，定於
    八十四年十月二十三日前奉還，並致贈酬勞金伍萬元，否則願將所有坐落台中縣
    太平鄉○○○段地號三一二九號土地分割貳佰坪於甲○○小姐，恐口無憑，特立
    此書。此致甲○○小姐收執」及附記「．．．地號三一二九號位置圖所有權人丙○○」之位置圖，其內容顯以上開土地所有權人為共同被告丙○○，而使告訴人
    誤認共同被告丙○○以其所有之土地為擔保，而二度貸款與共同被告丙○○，並
    由被告轉交，被告顯有施以詐術使告訴人陷於錯誤而交付款項甚明。綜上，被告
    辯以只係介紹貸款，並無詐欺云云，顯係卸責之詞，不足採信，本件詐欺事證明
    確，被告犯行足堪認定，應予依法論科。
二、查被告乙○○以佯稱臺中縣太平市○○○段地號三一二九號土地為共同被告丙○○所有，使告訴人陷於錯誤誤認丙○○為上開土地之所有人，而允予借款，並將
    款項交由被告轉交共同被告丙○○，核其所為，係犯刑法第三百三十九條第一項
    之詐欺取財罪。其先後二次詐欺之犯行，時間緊接，犯罪構成要件相同，顯係基
    於概括犯意反覆為之，為連續犯，應依刑法第五十六條規定以一罪論，並加重其
    刑。爰審酌被告犯罪之動機係為友人借款、手段尚平和，其所詐得財物金額、犯
    罪所生之危害及其犯罪後否認犯行之態度，惟業已代共同被告丙○○清償十三萬
    九千元，業據告訴人及證人即被告之妻涂翠菊於審理中陳明，並有收一紙可證等
    一切情狀，量處如主文所示之刑，並諭知易科罰金之折算標準。又被告上開諭知
    易科罰金部分，因其行為後，刑法第四十一條業於九十年一月十日修正公布，同
    年月十二日生效，修正後刑法第四十一條第一項前段規定「犯最重本刑為五年以
    下有期徒刑以下之刑之罪，而受六個月以下有期徒刑或拘役之宣告，因身體、教
    育、職業、家庭之關係或其他正當事由，執行顯有困難者，得以一元以上三元以
    下折算一日，易科罰金。」，與修正前刑法第四十一條規定「犯最重本刑為三年
    以下有期徒刑以下之刑之罪，而受六個月以下有期徒刑或拘役之宣告，因身體、
    教育、職業、家庭之關係，執行顯有困難者，得以一元以上三元以下折算一日，
    易科罰金。」不同。比較新舊法結果，以新法較有利於行為人，故依刑法第二條
    第一項前段規定，本件自應適用裁判時之法律即修正後刑法第四十一條第一項前
    段之規定，併此敘明。
三、又被告乙○○雖前因詐欺案件，經臺灣高等法院臺中分院於八十五年九月十八日
    判處有期徒刑一年確定，有臺灣高等法院被告全國前案紀錄表一份在卷可參，惟
    上開案件分別係被告於八十四年三月中旬至同年四月七日止以為案外人林俊雄辦
    理繳清稅款事宜為由超估本稅、滯納金及利息，而向林某詐取款項為己繳納欠稅
    、償債及繳交房屋貸款之用（見卷附臺灣高等法院臺中分院八十五年度上易字第
    一三九二號判決），惟此犯行與本件詐欺犯行時間相距約六月，且目的互異，方
    法不同，而被告於審理中自承本件係八十四年十月間告訴人委託其貸款，貸得款
    項後方才起意向告訴人建議借款予共同被告丙○○等情，足認被告詐欺犯行係另
    行起意，與上開案件並非其基於概括犯意所為，自非連續犯，而無裁判上一罪之
    關係，本院自仍應實體判決，附此敘明。
據上論斷，應依刑事訴訟法第二百九十九條第一項前段，刑法第五十六條、第三百三
十九條第一項、第二條第一項前段、修正後第四十一條第一項前段，罰金罰鍰提高標
準條例第一條前段、第二條，判決如主文。
中      華      民      國      九十一      年    五    月    二十三    日
                                    臺灣臺中地方法院刑事第二庭
                                        法  官  陳  葳
右正本證明與原本無異。
如不服本判決，應於收受本判決後十日內向本院提出上訴書狀，其未敘述上訴理由者
，並得於提起上訴後十日內向本院補提理由書狀（均須按他造當事人之人數附繕本）
「切勿逕送上級法院」。
                                        書記官
中      華      民      國      九十一      年    五    月    二十三    日
附錄法條
刑法第三百三十九條：
意圖為自己或第三人不法之所有，以詐術使人將本人或第三人之物交付者，處五年以
下有期徒刑、拘役或科或併科一千元以下罰金。
以前項方法得財產上不法之利益或使第三人得之者，亦同。
